【裁判字號】    92,訴,1142
【裁判日期】    920603
【裁判案由】    清償借款
【裁判全文】
臺灣臺中地方法院民事判決  九十二年訴字第一一四二號
    原      告  彰化商業銀行股份有限公司
    法定代理人  丁○○
    訴訟代理人  甲○○
    被      告  乙○○
                丙○○
                戊○○
右當事人間請求清償借款事件，本院判決如左：
    主      文
被告應連帶給付原告新臺幣壹佰拾肆萬壹仟陸佰零貳元，及自民國八十九年十二月
十三日起至清償日止，按年息百分之八點零八計算之利息，並自民國八十九年十二月
十三日起至清償日止至民國九十年六月十二日為止，按年息百分之零點八一計算之違
約金，暨自民國九十年六月十三日起至清償日止，按年息百分之一點六一六計算之違
約金。
原告其餘之訴駁回。
訴訟費用由被告連帶負擔。
    事      實
一、原告方面：
  (一)聲明：被告應連帶給付原告新臺幣（下同）一百三十四萬一千六百零二元，及自
    民國八十九年十二月十三日起至清償日止，按年息百分之八點一計算之利息，並
    自同日起至清償日止，其逾期在六個月以內者，按上開利率百分之十，逾期超過
    六個月部分，按上開利率百分之二十計算之違約金。
  (二)陳述：
  1.被告乙○○邀同其餘被告為連帶保證人，於民國八十六年十月十三日向原告借款
    新臺幣（下同）二百五十萬元，並約定清償日為一百零六年十月十三日，利息按
    原告基本放款利率，加碼百分之一點三，嗣後隨原告基本放款利率調整而調整，
    並自調整後之年利率重新計算利率。償還方法：自借款日起按月付息，並約定遲
    延還本或付息時，逾期六個月以內部分，按約定利率百分之十，逾期六個月部分
    ，就超過部分，按約定利率百分之二十，加付違約金，經被告立有同一內容之借
    據乙紙，及交原告收執。
  2.詎被告乙○○自八十七年八月二十一日起，即未繳息，尚餘本金一百三十四萬一
    千六百零二元，及如前開所述之利息、違約金等（調整後之基本放款利率為百分
    之八點一），迭經催討均未置理，依特別條款第三條第四款之約定，任何一宗債
    務不依約清償本金、利息，借款視為全部到期，雖經原告就系爭借款所設定之抵
    押財產聲請強制執行，並就拍賣所得之金額分配得款一百八十萬七千七百三十八
    元，先清償部分本金及計算至八十九年十二月十二日為止之利息及違約金，剩餘
    本金一百三十四萬一千六百零二，及翌日起算之利息及違約金未獲清償，被告乙○○依法自應清償如訴之聲明所示之本金、利息、違約金之債務。茲其餘被告既
    為連帶保證人，依約應負連帶清償之責。
  3.不同意被告免除連帶保證人責任及降低利息之請求。
  (三)證據：提出借據、特別條款約定書、放款暨貼現利率變動一覽表、強制執行計算
    書分配表各一份為證。
二被告丙○○方面：
  (一)聲明：原告之訴駁回。
  (二)陳述：
  1.本件係於被告丙○○擔任九豪營造股份有限公司（以下簡稱九豪公司）空合組總
    經理期間，應九豪公司負責人戊○○之要求，故於借據上連帶保證人部分簽名及
    蓋章，但借款人乙○○被告丙○○並不認識，且借錢之用途，被告丙○○亦不知
    道，而被告既係立於公司員工之立場，擔任連帶保證人，現被告丙○○既然已經
    離開公司四、五年，且被告在九豪公司並無任何股份，故無需再擔負此項責任。
  2.且目前景氣不好，請求能夠降息。
三、被告乙○○、戊○○方面：
    被告均未於言詞辯期日到場，亦未提出書狀作何聲明或陳述。
    理      由
一、本件被告乙○○、戊○○經合法通知，未於言詞辯論期日到場，核無民事訴訟法
    第三百八十六條所列各款情形，爰依原告之聲請，由其一造辯論而為判決。
二、本件原告主張被告乙○○邀同其餘被告為連帶保證人，於八十六年十月十三日向
    原告借款二百五十萬元，並約定清償日為一百零六年十月十三日，利息按原告基
    本放款利率，加碼百分之一點三，嗣後隨原告基本放款利率調整而調整，並自調
    整後之年利率重新計算利率。償還方法：自借款日起按月付息，並約定遲延還本
    或付息時，逾期六個月以內部分，按約定利率百分之十，逾期六個月部分，就超
    過部分，按約定利率百分之二十，加付違約金，經被告立有同一內容之借據乙紙
    ，及交原告收執。被告乙○○自八十七年八月二十一日起，即未繳息，尚餘本金
    一百三十四萬一千六百零二元，及如前開所述之利息、違約金等，迭經催討均未
    置理，依特別條款第三條第四款之約定，任何一宗債務不依約清償本金、利息，
    借款視為全部到期，其後經原告就系爭借款所設定之抵押財產聲請強制執行，並
    就拍賣所得之金額分配得款一百八十萬七千七百三十八元，先清償部分本金及計
    算至八十九年十二月十二日為止之利息及違約金，剩餘本金一百三十四萬一千六
    百零二，及翌日起算之利息及違約金未獲清償，提出借據、特別條款約定書、強
    制執行金額計算書分配表各一份為證。被告丙○○對於其有於借據上連帶保證人
    處簽名蓋章乙節，亦不爭執，被告乙○○、戊○○方面，則已於相當時期受合法
    之通知，既不於言詞辯論期日到庭爭執，復未提出書狀以供本院斟酌，綜上所述
    ，自堪信原告之主張為真正。
三、次查，原告主張被告乙○○自八十七年八月二十一日起，即未按時繳息，依約借
    款自得視同為全部到期，而視同到期時之基本放款利率調整為年息百分之八點一
    等語，固放款暨貼現利率變動一覽表為證，惟查，原告所提出放款暨貼現利率變
    動一覽表顯示，八十七年二月七日起，原告銀行之基本放款利率調整為年息百分
    之八點一，然同年八月七日旋即調降為年息百分之八點０八，是原告主張調整後
    基本放款利率為年息百分之八點一，其超出百分八點０八部分，即非可採。
四、又被告丙○○抗辯：本件係其任職於九豪公司擔任空合組總經理期間，應九豪公
    司負責人戊○○之要求，故於借據上連帶保證人部分簽名及蓋章，但借款人乙○○被告丙○○並不認識，且借錢之用途，被告丙○○亦不知道，而被告既係立於
    公司員工之立場，擔任連帶保證人，現被告丙○○既然已經離開公司四、五年，
    且被告在九豪公司並無任何股份，故無需再擔負此項責任等語，次查，如被告所
    言，其於借款當時，係擔任九豪公司之經理，其應該公司負責人戊○○之邀，而
    於借據上連帶保證人欄上簽名蓋章，然本件借款契約之借款人為被告乙○○，並
    非其所任職之九豪公司，故尚難因其已自九豪公司離職，而得據以免責。又查，
    被告丙○○雖辯稱其不認識被告吳火木，然其既應九豪公司之負責人戊○○之邀
    ，而同意但擔任連帶保證人，其對於借款人為何，雖不認識，然其既於借據上簽
    名蓋章，尚難諉稱其不知道借款人為何人，進而據此面除其連帶保證責任，是被
    告丙○○所辯，尚難採信。至於被告丙○○以目前景氣不好為由，請求被告降息
    ，既經原告表示不同意，是其此部分之請求尚非有據。
五、按消費借貸者，謂當事人一方移轉金錢或其他代替物之所有權於他方，而約定他
    方以種類、品質、數量相同之物返還之契約，民法第四百七十四條第一項定有明
    文；又稱保證者，謂當事人約定，一方於他方之債務人不履行債務時，由其代負
    履行責任之契約，同法第七百三十九條亦有明文；另保證債務之所謂連帶，係指
    保證人與主債務人負同一債務，對於債權人各負全部給付之責任者而言，此就民
    法第二百七十二條第一項規定連帶債務之文義參照觀之甚明（最高法院四十五年
    台上字第一四二六號判例可資參照）；而連帶債務之債權人，依同法第二百七十
    三條第一項規定，得對於債務人中之一人或數人或其全體，同時或先後請求全部
    或一部之給付。本件被告乙○○向原告借款，既自八十七年八月二十一日起，即
    未依約清償，借款自視為全部到期，茲原告已就本並就拍賣所得之金額分配得款
    一百八十萬七千七百三十八元，先清償部分本金及計算至八十九年十二月十二日
    為止之利息及違約金，且其餘被告為其連帶保證人，從而，原告依消費借貸及連
    帶保證契約自得請求被告連帶給付借款一百三十四萬一千六百零二元，及自八十
    九年十二月十三日起至清償日止，按年息百分之八點０八計算之利息，並自同日
    起至清償日止，按上開利率百分之二十計算之違約金，被告僅請求如數之本金，
    及自八十九年十二月十三日起至清償日之利息，及自同日起至清償日止，其逾期
    在六個月以內者，按上開利率百分之十，逾期超過六個月部分，按上開利率百分
    之二十計算之違約金，自當准許，至於原告利息之請求超出年息百分之八點０八
    部分，及關於九十年六月十二日起至清償日止，超出依百分之八點０八二成之計
    算違約金部分（即超出百分之一點六一六部分），則均屬無據，應予駁回。
六、據上論結，本件原告之訴，一部為有理由，一部為無理由，依民事訴訟法第三百
    八十五條第一項前段、第七十九年但書、第八十五條第二項，判決如主文。
中      華      民      國    九十二    年      六      月      三      日
                                        臺灣臺中地方法院民事第三庭
~B法      官  許石慶
右為正本係照原本作成
如不服本判決，應於判決送達後二十日內，向本院提出上訴狀。
中      華      民      國    九十二    年      六      月      三      日
~B法院書記官    魏愛玲


司法院資訊處製作；財團法人民間司法改革基金會備份。
